最高法院民事判決　　　　　　　　　　　　　　　八十七年度台上字第三○○四號
　　上　訴　人　珠江營造工程股份有限公司
　　法定代理人　周希誠
　　上　訴　人　富邦產物保險股份有限公司
　　法定代理人　石燦明
　　訴訟代理人　李勝雄律師
右當事人間請求給付保險金事件，兩造對於中華民國八十六年五月六日台灣高等法院
第二審判決（八十五年度保險上字第一四號），各自提起上訴，本院判決如左：
    主  文
原判決關於命富邦產物保險股份有限公司給付新台幣伍萬肆仟壹佰陸拾陸元，暨關於
駁回珠江營造工程股份有限公司請求給付：(一)新台幣貳佰肆拾伍萬零貳拾肆元及自民
國八十四年六月十六日起至清償日止之遲延利息；(二)以新台幣仟貳佰柒拾肆萬肆仟
玖佰陸拾元計算自民國八十四年六月十六日起至清償日止之遲延利息；(三)以新台幣
壹仟零伍拾萬玖仟陸佰捌拾玖元計算自民國八十四年六月十六日起至同年十月十五日
止之遲延利息部分廢棄，發回台灣高等法院。
兩造其他上訴均駁回。
第三審訴訟費用，關於駁回其他上訴部分，由兩造各自負擔。
    理  由
本件上訴人珠江營造工程股份有限公司（以下簡稱珠江公司）主張：伊於民國八十一
年九月二十六日就所承攬之台灣省台北近郊衛生下水道建設計畫特一幹線工程（六標
）（以下簡稱系爭工程），向對造上訴人富邦產物保險股份有限公司（以下簡稱富邦
保險公司）投保營造工程綜合損失險、拆除清理費用損失險、及第三人意外責任險，
保額依序為新台幣（以下同）二億三千二百十三萬二千元、二百萬元、一百萬元（每
一事故財物損害），定作人台灣省政府住宅及都市發展局（以下簡稱省住都局）為受
益人。八十二年九月九日系爭工程因突發不可預料之地下湧砂及湧泉，致地面以下二
十餘公尺深處掘進中潛盾隧道本體毀損。又因隧道崩塌，導致隧道正上方道路沈陷。
伊為避免道路持續沈陷危及其餘未受損隧道環片安全，乃先於地下實施灌水增壓行為
，復於地表進行地盤改良動作。地表稍穩定後，始逐步進行地下隧道修復工作。自八
十二年九月九日迄八十三年十二月十五日，歷時年餘，始修復完畢，修復費用共計五
千六百六十三萬四千一百八十三元。伊於八十四年三月十一日將全部申請理賠資料送
交富邦保險公司簽收，並迭次催告確定理賠金額，要求依約給付賠償金，或按保險法
第七十八條規定，交付最低額賠償金額。富邦保險公司初則不確認公證公司理算結果
，繼稱伊未依保險法第十條規定簽認香港商羅便士國際保險公證人股份有限公司台灣
分公司（以下簡稱羅便士公證公司）所簽理賠接受書，致賠償額無法確定，又以伊非
屬受益人為由，拒絕理賠等情，求為命富邦保險公司給付省住都局三千五百四十三萬
零八十元（包括：第三人人身意外損害防止費用二百五十萬四千一百九十元、工程本
體損害防止費用二千六百八十一萬八千四百九十七元、工程本體損害回復費用五百八
十七萬八千六百二十五元、及已付一千零五十萬九千六百八十九元自八十四年五月十
一日起至同年十月十五日止之損失估計遲延利息二十二萬八千七百六十八元）及其中
三千五百二十萬一千三百十二元自八十四年五月十一日起至清償日止，按年息百分之
五計算之利息（珠江公司逾上開金額之請求，經第一審為其敗訴判決後，未聲明不服
）。
上訴人富邦保險公司則以：珠江公司於公證公司尚未理算完結，理賠金額未確定時，
即來函索賠，且其非屬受益人，亦無受益人委託領款等書面文件，伊自無法遽爾理賠
。又依保險法第三十三條之規定，請求給付防止損害所生費用，其前提須保險事故已
經發生，如保險事故尚未發生，則保險人自無賠償義務，對於被保險人所支付之費用
，無庸負責。珠江公司對第三人之損害賠償責任並未發生，自不得援引該條規定，請
求第三人意外損害防止費用。且兩造所訂立之第三人意外責任險，其每一個體傷或死
亡，或每一事故財物損害，最高賠償額均僅一百萬元，珠江公司請求金額卻高達二百
餘萬元，亦不相當。況系爭工程發生災害，其原因為土地受各種外力影響，依系爭營
造綜合保險基本條款第九條第一項除外約定，核與保險法第三十三條第一項但書規定
相符，亦無庸賠償。另查系爭工程發生災害所在地係屬軟弱地層，工程本體損害防止
費用，即為軟弱地層之灌漿或其他安全措施所生費用，且其他安全措施亦非系爭工程
正常施工所設計之措施，均屬保單一○一特約條款不賠項目。公證報告就工程本體損
害回復費用，係逐一核對，詳閱施工日誌，始理算出應給付金額，故該部分金額應以
公證報告理算結果之八百六十四萬零六百二十四元為準。關於損失估計期間，法無明
文規定，珠江公司不能舉證證明有可歸責於伊之事由而致遲延，且其始終不提出判斷
事故發生原因不可或缺之隧道鑑測紀錄，致使公證公司遲遲不能就事故發生原因進行
調查，足見理算作業不能如期進行，實可歸責於珠江公司，而非可歸責於伊，羅便士
公證公司亦函復本件損失之估計無遲延之情事等語，資為抗辯。
原審經審理之結果，以：按被保險人享有賠償請求權；而保險契約上約定享有賠償請
求權之人者，為受益人，為保險法第四條、第五條所明定。又以契約約定向第三人為
給付者，要約人得請求債務人向第三人為給付，其第三人對於債務人亦有直接請求給
付之權，民法第二百六十九條第一項定有明文。保險契約上約定有受益人，其性質應
屬第三人利益契約，而以約定保險事故之發生為保險人給付保險金予第三人為停止條
件。故於約定保險事故發生即停止條件成就時，保險人即有給付保險金予第三人之義
務。若保險人不履行其義務，要約人即保險契約之要保人自得請求保險人向受益人給
付保險金。本件珠江公司主張其於八十一年九月二十六日就其所承攬之系爭工程，向
富邦保險公司投保營造工程綜合損失險、拆除清理費用損失險及第三人意外責任險，
定作人省住都局為受益人，而八十二年九月九日系爭工程因突發不可預料之地下湧砂
及湧泉，致地面以下二十餘公尺深處掘進中潛盾隧道本體毀損。因隧道崩塌，致正上
方道路沈陷等事實，業據其提出營造綜合保險單為證，且有富邦保險公司提出之鑑核
報告書可稽，並為其所不爭，而系爭保險事故發生後，省住都局已授權珠江公司代辦
保險索賠事宜，亦有省住都局八四住都工字第○七○三○二號函可憑。依前揭說明，
珠江公司自得請求富邦保險公司向省住都局給付保險金。其次，珠江公司投保營造工
程綜合損失險保額為二億三千二百十三萬二千元、第三人意外責任險保額為每一事故
財物損害一百萬元（拆除清理費用損失險部分已判決確定）。珠江公司請求之保險金
額為第三人意外損害防止費用二百五十萬四千一百九十元（含工地安全生及管理費
用，以下同），工程本體損害防止費用二千六百八十一萬八千四百九十七元、工程本
體損害回復費用五百八十七萬八千六百二十五元，及各自八十四年五月十一日起至清
償日止之遲延利息，暨富邦保險公司已付一千零五十萬九千六百八十九元自八十四年
五月十一日起至同年十月十五日止之損失估計遲延利息二十二萬八千七百六十八元。
富邦保險公司對珠江公司之請求項目及金額，以前揭情詞置辯。故本件系爭保險金請
求之項目是否在應給付範圍內及其金額若干，分述如下：(一)第三人意外損害防止費用
：按保險人對於要保人或被保險人，為避免或減輕損害之必要行為所生之費用，負償
還之責，保險法第三十三條第一項前段定有明文。系爭保險之被保險人（即承攬人）
珠江公司及受益人（即定作人）省住都局對於第三人之損害賠償責任，雖未發生，但
系爭營造綜合保險單基本條款（以下簡稱基本條款）第二條第一項約定：「被保險人
為營建本保險單承保之工程，在本保險單所載施工處所，於保險期間內發生意外事故
，致第三人死亡或受有體傷或第三人財物受有損害，被保險人依法應負賠償責任，而
受賠償請求時，除本保險單載明不保事項外，本公司對被保險人負賠償之責。」保險
法第三十三條所謂避免或減輕損害之必要行為所生費用，於本件言，應係指系爭工程
發生意外事故時，為減免損害之必要行為所生費用而言。系爭工程既於八十二年九月
九日發生災變，珠江公司為減免第三人人身因該災變遭受損害而為必要行為所生之費
用，即得請求富邦保險公司給付。富邦保險公司抗辯保險事故即珠江公司對第三人之
損害賠償責任尚未發生，故尚無庸給付第三人意外損害防止費用，委無可採。又基本
條款第九條第一項約定第三人意外責任險不保之範圍係就財物而言，而珠江公司請求
者係為減免第三人人身損害之費用，並非減免財物損害之費用，故不在上開不保之範
圍。富邦保險公司辯稱依保險法第三十三條第一項但書規定，無須給付云云，亦不足
採。系爭營造綜合保險契約關於第三人意外責任險，係約定每一事故體傷或死亡五百
萬元，富邦保險公司援引每一個體傷或死亡最高賠償額為一百萬元之約定，抗辯珠江
公司請求此項費用達二百餘萬元為不當云云，即不可採。惟依保險法第三十三條第二
項之規定，珠江公司僅得就其支出之第三人人身意外損害防止費用，按保險金額對於
保險標的價值之比例為請求。查系爭保險標的價值為二億三千二百十三萬二千元，保
險金額為五百萬元，故珠江公司請求此項費用，在五萬一千三百七十七元範圍內，尚
屬正當（ 2,385,248×5,000,000/232,132,000=51,37 ）。逾此範圍之請求，即屬無
據。(二)工程本體損害防止費用：依系爭營造綜合保險契約一○一特約條款第一條約定
不賠之內容係指軟弱地層所為之灌漿及任何其他安全措施之費用。由其文義觀之，即
知灌漿及任何其他安全措施之費用不賠之前提，須該等行為施工所在地為軟弱地層；
若非軟弱地層，即不得逕以費用係灌漿及其他安全措施所生而不予理賠。富邦保險公
司執上開特約條款約定，謂所有灌漿及其他安全措施之費用一概不賠云云，顯無可採
。又富邦保險公司辯稱該工地係軟弱地層，無非以：系爭工程在災害發生前，曾進行
地盤改良之灌漿，依珠江公司鑽探取樣孔Ｂ－２紀錄，潛盾機上方土層Ｎ值小於十，
依鑑核報告書之記載，災害原因為土壤承載力降低；省住都局之設計報告，其中地質
概況亦載明土層Ｎ值均小於十，系爭工程研擬及實際施工方法，均為潛盾工法等為依
據。惟查：1.系爭工程在災害發生前，曾進行地盤改良之灌漿，然依省住都局函示，
其灌漿係指施作出發井時所為之灌漿及背填灌漿而言。出發井施工時灌漿係為避免潛
盾機初期掘進時，因無法以千斤頂頂住初築環片之施作盲點而為之固結性指定灌漿，
亦即不論出發井所在地質是否軟弱，均應施築。參以地層若屬軟弱，則上述灌漿外，
尚應有其他地盤改良之灌漿，然系爭工程掘進過程中並無其他地盤改良之灌漿，足見
該地層並非屬軟弱。故不能因系爭工程在出發井施工時曾經灌漿，即認其所在地土層
為軟弱。至於背填灌漿係潛盾環片與土壤縫間之填縫行為，為富邦保險公司所不爭，
故亦難作為地層係軟弱之認定依據。2.系爭工程發生災害地點係在地下十九點一九公
尺至二十二點九九公尺，其土壤Ｎ值係數，依珠江公司鑽探取樣孔Ｂ－２紀錄（見地
質鑽探及試驗工程報告書），較上方土壤為高，應堪承受上方土壤之壓力，故上方土
壤Ｎ值係數雖小於十，但並不足以證明災害區域之土層係屬軟弱地質。3.按拱型環塊
築成隧道本體後，即替代被鉆掘土壤空間，並維持該空間原有之土壤承載力。依鑑核
報告書所載，系爭工程發生災害之原因「係外力導致偏心力矩超過環片之破壞力矩，
以致環片形成開口，……造成災害。」亦即隧道環片被破壞後，再產生塌陷，並非先
因土壤下陷導致隧道破壞。故塌陷後之土壤承載力降低，亦無法證明塌陷前之地層係
屬軟弱地質。4.系爭工程施工所在地是否為軟弱地層，應以實際施工位置之鑽探紀錄
為準。施工位置圖所示藍色部分，Ｐ點係設計報告所載鑽探取樣孔，Ｂ點則為珠江公
司所為地質鑽探取樣孔；前者距離災害區域較後者為遠，是設計報告上之鑽探紀錄已
難作為災害區域是否為軟弱地層之認定依據。況省住都局亦函稱，設計報告並非合約
之文件，且依系爭工程投標補充說明暨施工說明書第十四頁第九點亦載明：設計報告
中之鑽探等資料僅供珠江公司參考，該公司應於施工前，自行擇點徹底調查蒐集、鑽
探及試驗取得一切所需資料。又珠江公司所為距離災害區域較近之鑽探取樣孔Ｂ－２
紀錄，位於地下十九點一公尺至二十二點九公尺處，即系爭工程施工所在，其土壤Ｎ
值係數均大於十。至於作為合約一部分之施工計劃書，雖引設計報告之鑽探紀錄，但
依前開施工說明書第十四頁第十一之約定，仍得辦理修正。是以富邦保險公司執省住
都局之設計報告，謂災害區域係屬軟弱地層云云，即不可採。5.系爭工程研擬及實際
施工方法固均為潛盾工法，但依前揭施工說明書記載係指施工費採用泥水加壓潛盾工
法編列，亦即潛盾機用何種型式，僅與施工費有關。況施工計劃書依當時土壤狀態研
擬之潛盾施工部分，除上述出發井施工時所為灌漿外，亦無地盤改良之計劃。故施工
計劃書研擬及珠江公司實際施工方法採用潛盾工法，與地質是否軟弱，並無必然關係
。系爭工程發生災害區域，富邦保險公司既不能舉證證明係屬軟弱地層，則其依一○
一特約條款第一條之約定，抗辯毋庸賠償，自難採取。又珠江公司請求工程本體損害
防止費用，乃是災後為避免或減輕損害所支出之費用，富邦保險公司又未能舉證證明
該費用係原須施作之安全措施而支出，自無所謂安全措施等變更之可言。富邦保險公
司復以上開防止費用核與一○一特約條款第五條約定相符，抗辯其不必賠償，委無可
採。系爭工程本體損害防止費用共計二千五百四十三萬七千五百九十二元，為富邦保
險公司所不爭，且經珠江公司提出統一發票、切結書、簽收單、支款單等為證，從而
珠江公司請求富邦保險公司向省住都局給付上開金額之工程本體損害防止費用，即屬
正當，應予准許（保險金額與保險標的之價值相同，故無保險法第三十三條第二項之
適用）。(三)工程本體損害回復費用：工程本體損害防止費用因灌漿所支出之防止費用
，既應給付，則回復工程本體損害之灌漿費用，自應一併給付，不得再以有不賠之約
定予以除外。且工程本體損害回復費用與防止費用，關於灌漿部分，並無重複請求之
情事，為富邦保險公司所是認，珠江公司自得請求此項費用。災變發生後，在原預定
路徑上之掘土清理行為，並未改變潛盾地下施工掘土之特性，亦即因災變而回復到未
掘進前類似狀態，為破除此一類似狀態回復至災害發生前工作物原貌之行為，即係回
復費用之客體。本件潛盾施工之地下掘土行為本身即為固有之主要施工方式，同時亦
係此類工程主要施工費用發生之所在。故災變發生後之挖掘棄土行為，自不能逕以類
似清理之外觀，而與一般地上工程災變後單獨新增拆除清理工作費用為相同之認定。
羅便士公證公司公證報告以灌漿或清理拆除工作費用為由，刪除部分工程本體損害回
復費用，應不予採酌。珠江公司主張工程本體損害回復費用為一千四百二十一萬零五
百五十五元，為富邦保險公司所不爭（上開公證報告刪除部分除外），扣除珠江公司
自負額六十萬元及富邦保險公司已付八百零四萬零六百二十四元，餘額應為五百五十
六萬九千九百三十一元，珠江公司請求再給付五百五十七萬五千九百三十一元，在五
百五十六萬九千九百三十一元之範圍內，洵屬正當，應予准許，至逾此範圍之請求，
難謂有據。(四)工地安全衛生費用及管理費用：關於工地安全衛生費用計算之比例為理
賠總金額之○點四二八六％；管理費用則為五％。前述各項總計為三千一百零五萬八
千九百元，依前揭比例計算，工地安全衛生費用為十三萬三千一百十八萬元，管理費
用為一百五十五萬二千九百四十五元，二者合計為一百六十八萬六千零六十三元。珠
江公司請求此二項費用，在該金額範圍內，自屬有據，逾此範圍之請求，尚難准許。
(五)損失估計遲延之利息：賠款之理算與災損原因有關，因珠江公司未提出隧道監測紀
錄對於災損原因之確定有影響，羅便士公證公司因之函復於八十四年六月十五日始能
完成系爭賠償之理算，並無遲延之情事，自得作為損失估計有無遲延之認定依據。珠
江公司雖未提出隧道監測紀錄，羅便士公證公司嗣亦已完成賠款理算，但所謂隧道監
測紀錄影響賠款之理算，係指理算時間因而延長，並非不能理算，故自難作為推翻隧
道監測紀錄確有影響賠款理算之認定依據。羅便士公司雖前於八十四年三月二十二日
函稱理算作業預期於八十四年四月三十日完成，但須珠江公司能全力配合提供所需資
料，因珠江公司未循羅便士公證公司之要求提供隧道監測紀錄，故不能僅憑上揭函件
謂八十四年四月三十日即係賠償理算應完成之日期。查珠江公司自承理賠資料於八十
四年三月十一日始交予富邦保險公司，且有賠償資料明細表簽收日期可稽，珠江公司
復不能證明其於該期日前已提出理賠資料，故其謂富邦保險公司嗣後另行委由羅便士
公證公司理算而拖延理賠，乃可歸責於富邦保險公司云云，即不可採。按賠款之理算
，應先鑑定事故發生是否屬承保範圍，此乃涉及證據搜集及專業判斷，常須耗費時日
，故工程招標之估價，尚難與賠款之理算同視。珠江公司依工程招標估價所需時間，
主張理算相當時間為二、三十日云云，尚難採取。又羅便士公證公司雖由一人理算賠
款，但尚無證據證明系爭賠款之理算人力應在一人以上，故珠江公司主張係可歸責於
富邦保險公司致理算遲延，亦難採取。系爭損失之估計既無遲延，亦無可歸責於富邦
保險公司之事由存在，則珠江公司依保險法第七十八條之規定，請求遲延利息，即屬
無據。查珠江公司請求給付之利息，係損失估計遲延之利息，並非富邦保險公司給付
遲延之利息。珠江公司以損失估計於八十四年六月十五日完成，富邦保險公司遲不給
付，亦應給付利息，即與本件利息之請求無涉，自毋庸另為審酌。綜上所述，珠江公
司得請求富邦保險公司向省住都局給付之保險金，，除確定部分外，共計三千二百七
十四萬四千九百六十三元，除第一審判命富邦保險公司給付二千六百八十一萬八千四
百九十七元外，富邦保險公司應再給付五百九十二萬六千四百六十六元。至珠江公司
超過上開金額之保險金及損失估計遲延利息之請求，尚屬無據，不能准許。另第一審
判命富邦保險公司給付以本金二千六百八十一萬八千四百九十七元自八十四年五月十
一日起至清償日止按年息百分之五計算利息，亦有未洽，為其得心證之理由。爰將第
一審所為判決，關於命富邦保險公司給付省住都局二千六百八十一萬八千四百九十七
元部分，判予維持，並命富邦保險公司再給付省住都局五百九十二萬六千四百六十六
元；關於命富邦保險公司給付以本金二千六百八十一萬八千四百九十七元自八十四年
五月十一日起至清償日止按年息百分之五計算利息部分則予廢棄，改判駁回珠江公司
該部分之訴；其餘於兩造各不利部分均駁回各其上訴。
茲分四部分之：
一原判決關於命富邦保險公司向省住都局給付第三人意外損害防止費用及其安全衛生
暨管理費用共五萬四千一百六十六元〔51,377＋（51,377×0.4286％工地安全衛生費
）＋（51,377×5 ％管理費）＝54,166〕部分：
按保險法第三十三條第一項前段規定避免或減輕損害之必要行為所生費用之償還，應
以保險之危險或事故業已發生，始有適用。所謂危險或事故，就本件而言，應指第三
人人身意外危險或事故之發生。本件系爭保險之被保險人珠江公司或受益人省住都局
對於第三人之損害賠償責任似未發生，有無上開規定之適用，尚有推求餘地。系爭保
險契約基本條款第二條第一項亦約定於保險期間內發生意外事故，致第三人死亡或受
有體傷或第三人財物受有損害，被保險人依法應負賠償責任而受賠償請求時，保險人
對被保險人始負賠償之責。原審以系爭工程發生意外事故，不問第三人有無受有損害
﹖已否請求賠償﹖即認珠江公司得請求其為避免或減輕工程擴大損害行為所生費用之
償還，即有可議。富邦保險公司上訴論旨，指摘原判決此部分不當，求予廢棄，為有
理由。
二原判決關於駁回珠江公司請求富邦保險公司向省住都局給付第三人意外損害防止費
用二百四十五萬零二十四元〔2,504,190 （珠江公司請求之金額）－54,166（前項之
金額）＝2,450,024 〕及自八十四年六月十六日起至清償日止按年息百分之五計算之
利息部分：
查系爭保險契約係包括營造工程綜合損失險及營造工程第三人意外責任險二種（參見
基本條款第一、二條），保險種類及保險事故既有不同，其保險金額自亦應分別約定
，互不相涉；且保險金額與保險標的物之價值，係不相同之概念。珠江公司已主張其
投保之營造工程綜合損失險及第三人意外責任險，保額為二億三千二百十三萬二千元
及一百萬元（每一事故財產損害）等語，但原審將營造工程綜合損失險之保險金額二
億三千二百十三萬二千元，視為其保險標的物之價值，將保險金額與保險標的物價值
混為一談，並將之視為第三人意外損害防止責任險保險標的之價值，而據以採為計算
保險金額對於保險標的價值之比例基準，即有誤解。其依此計算而得之金額為五萬一
千三百七十七元，另加工地安全衛生費及管理費，合計為五萬四千一百六十六元，就
此金額範圍內命富邦保險公司賠償，而駁回珠江公司其餘之請求，即非正確（關於利
息部分見後項說明）。珠江公司上訴論旨，指摘原判決此部分不當，求予廢棄，為有
理由。
三原判決關於駁回珠江公司請求以本金三千二百七十四萬四千九百六十三元〔（26,8
18,497（第一審准許之金額）＋5,926,466 （原審准許之金額）＝32,744,963〕自八
十四年六月十六日起至清償日止，暨以本金一千零五十萬九千六百八十九元（富邦公
司自行付款之金額）自八十四年六月十六日起至八十四年十月十五日止，各按年息百
分之五計算之遲延利息部分：
按給付無確定期限者，債務人於債權人得請求給付時，經其催告而未為給付，自受催
告時起，負遲延責任（民法第二百二十九條第二項前段）。又遲延之債務，以支付金
錢為標的者，債權人得請求依法定利率計算之遲延利息（民法第二百三十三條第一項
前段）。此乃金錢債務給付遲延及效力之原則規定。至保險法第三十四條第一項規定
：「應付之賠償金額確定後，保險人應於約定期限內給付之；無約定者，應於接到通
知後十五日內給付之。」則係保險賠償金額給付期限之特別規定。即應付之賠償金額
確定後，若無約定給付期限時，保險人應於接到通知後十五日給付之。然若損失之估
計有所遲延，以致無法儘速確定賠償金額時，於被保險人或受益人頗為不利，而其遲
延又係可歸責於保險人之事由而致者，則為保護被保險人或受益人之利益，保險法第
七十八條前段乃特別規定，保險人應自被保險人交出損失清算一個月後加給利息（此
項有關火災保險之規定，於其他財產保險亦準用之，見保險法第一百條）。即損失估
計遲延者，則賠償金額給付遲延責任，特別規定提前於賠償金額確定中之期限內，被
保險人交出損失清單一個月後發生。此項利息之性質，仍屬法定遲延利息。本件珠江
公司主張自其交付理賠資料之八十四年三月十一日後二個月之八十四年五月十一日起
至八十六年六月十五日止，富邦保險公司遲不給付賠償金額云云。原審固認定在上開
期間，為非可歸責於富邦保險公司之事由而致估計遲延，珠江公司係於八十四年三月
十一日交付理賠資料，富邦保險公司委託估算損失之羅便士公證公司則於八十四年六
月十五日完成系爭賠償金額之理算，為原審合法確定之事實。而富邦保險公司似於第
一審訴訟進行中之八十四年十一月九日始予核定賠償金額（見一審卷五七頁）。果爾
，羅便士公證公司完成理算後，富邦保險公司遲不予確認如係可歸責於自己之事由所
致，則珠江公司主張：富邦保險公司至少應於八十四年六月十五日起負遲延責任（見
原審卷一一四頁反面、一六八頁、二八○頁反面），即非無可採酌之餘地。又保險法
第七十八條前段規定之「加給利息」既屬法定遲延利息之一種，而富邦保險公司於八
十四年九月二十三日已經收受起訴狀繕本之送達，珠江公司請求自八十四年五月十一
日起計算遲延利息，其起算期縱非正當，然其所稱遲延利息，究係保險法上損失估計
遲延之法定遲延利息，或係民法上債務給付（保險金額給付）遲延之法定遲延利息，
原審審判長未予闡明澄清，即以珠江公司主張損失估計於八十四年六月十五日完成，
富邦保險公司遲不給付，亦應給付利息云云，與本件利息之請求無涉，毋庸審酌為由
，駁回珠江公司遲延利息之請求，亦有可議。珠江公司上訴意旨，指摘原判決此部分
不當，求予廢棄，亦有理由。
四原判決關於其餘部分：
原判決關於其餘為兩造不利之判決部分，經核於法並無違背。兩造上訴論旨，各就原
審取捨證據及認定事實之職權行使，指摘原判決此部分為不當，聲明廢棄，均非有理
由。
據上論結，本件兩造上訴各一部為有理由，一部為無理由，依民事訴訟法第四百七十
七條第一項、第四百七十八條第一項、第四百八十一條、第四百四十九條第一項、第
七十八條，判決如主文。
中      華      民      國    八十七    年     十二     月    二十四    日
                              最高法院民事第五庭
                                  審判長法官  吳  啟  賓
                                        法官  洪  根  樹
                                        法官  謝  正  勝
                                        法官  劉  福  來
                                        法官  黃  熙  嫣
      右正本證明與原本無異
                                              書  記  官
中      華      民      國    八十八    年      一      月     十四     日
